【裁判字號】    92,上訴,1237
【裁判日期】    920606
【裁判案由】    毒品危害防制條例
【裁判全文】
臺灣高等法院刑事判決                          九十二年度上訴字第一二三七號
    上  訴  人  台灣板橋地方法院檢察署檢察官
    被      告  甲○○
右上訴人因被告毒品危害防制條例案件，不服臺灣板橋地方法院九十二年度訴字第六
三二號，中華民國九十二年三月二十四日第一審判決（起訴案號：臺灣板橋地方法院
檢察署九十二年度毒偵字第一五一號），提起上訴，暨移送併辦（同檢察署：九十二
年度毒偵字第八一四號），本院判決如左：
    主  文
原判決撤銷。
甲○○連續施用第一級毒品，累犯，處有期徒刑拾月。
扣案之第一級毒品海洛因壹包（驗餘淨重０‧０七公克）、已使用過之海洛因殘渣袋
壹只沒收銷燬之，注射針筒壹支沒收。
    事  實
一、甲○○前於民國七十九年間因懲治盜匪條例案件，經本院以八十年度上更一字五
    八七判處有期徒刑七年，於八十一年五月十一日確定，甫於八十四年一月五日假
    釋出獄（縮刑期滿日為八十六年八月十日），假釋中於八十四年間因違反麻醉藥
    品管理條例案件，經原審法院判處有期徒刑五月，於八十五年三月二十八日確定
    ，復於八十五年三月間因違反麻醉藥品管理條例案件，經原審法院判處有期徒刑
    六月，於八十五年九月二十三日確定，再於八十五年十月間因賭博罪，經原審法
    院判處有期徒刑五月，於八十七年二月二十三日確定。併因撤銷假釋執行殘刑復
    合併執行前所宣告之刑（均接續執行），於九十年六月二日縮短刑期執行完畢，
    仍不知悔改，於八十八年六月間因施用毒品案件，臺灣板橋地方法院檢察署檢察
    官以八十八年度聲觀字第二七二六號，聲請觀察勒戒後，認有施用毒品傾向，臺
    灣板橋地方法院檢察署檢察官再以八十八年度聲戒字第六七七號聲請強制戒治，
    由原審法院以八十八年度毒聲字第四五九五號裁定令入戒治處所施以強制戒治，
    嗣於八十九年八月二日強制戒治期滿，由臺灣板橋地方法院檢察署檢察官於八十
    九年九月八日，以八十九年度戒毒偵字第六０一號不起訴處分確定。詎甲○○於
    前開不起訴之處分確定五年內，復基於施用第一級毒品之概括犯意，自九十一年
    十月初起至同年十二月三十一日十六時止，連續在臺北縣土城市○○路二十五巷
    六號「家樂福」超商旁之公廁、同市○○街三七三巷七號四樓住處，以將海洛因
    混入白水及葡萄糖稀釋後，再以注射針筒注射入體內之方式，連續施用第一級毒
    品海洛因多次，約三、四天施用一次。嗣經警先於九十一年十月十八日十七時三
    十分許，在臺北縣土城市○○路二十五巷六號旁，為警查獲，並扣得其所有供施
    用第一級毒品用之注射針筒一支；復於九十一年十二月三十一日十六時許，在其
    前揭住處查獲，扣得其所有擬供施用之第一級毒品海洛因一包（毛重０‧三公克
    ，驗餘淨重０‧０七公克）、已施用過之海洛因殘渣袋一只。
二、案經臺北縣政府警察局刑警隊報告臺灣板橋地方法院檢察署檢察官偵查起訴。暨
    由台北市政府警察局萬華分局報告臺灣板橋地方法院檢察署檢察官移送併辦。
    理  由
一、右揭犯罪事實，迭據被告甲○○於警偵訊或原審審理時坦承不諱，而被告經警查
    獲時扣得之白色粉末一包（驗餘淨重０‧０七公克），經法務部調查局以化學呈
    色法及氣相層析質譜儀分析法鑑驗結果，確認含有第一級第六項毒品海洛因成分
    ，有法務部調查局九十二年二月十八日調科壹字第０六０００六八三五號鑑定通
    知書一紙附卷可稽（原審卷第二十九頁）。又被告二次經警查獲於警訊時所採集
    之尿液送檢驗結果，均呈嗎啡陽性反應，有台灣檢驗科技股份有限公司濫用藥物
    尿液檢驗報告、台北市立療養院煙毒尿液檢驗報告書各一份在卷可憑（毒偵字第
    一五一號卷第四十二頁、毒偵字第八一四號卷十七頁），並有注射針筒一支、已
    施用過之海洛因殘渣袋一只扣押可證，顯見被告前開自白，與事實相符。被告於
    本院調查時否認於曾於臺北縣土城市○○路二十五巷六號「家樂福」超商旁之公
    廁內施用毒品海洛因，惟與其於警訊所供相左，參以被告於該公廁為警查獲時，
    同時取出注射海洛因用之注射針筒一支，其當日經採集之尿液經檢驗結果，亦呈
    嗎啡陽性反應，有如前述，被告此部分陳述，不足採信。
二、查被告曾因施用毒品案件，經臺灣板橋地方法院檢察署檢察官以八十八年度聲觀
    字第二七二六號，聲請觀察勒戒後，認有施用毒品傾向，經原審法院以八十八年
    度毒聲字第四五九五號裁定令入戒治處所施以強制戒治，於八十九年八月二日強
    制戒治期滿，由臺灣板橋地方法院檢察署檢察官於八十九年九月八日，以八十九
    年度戒毒偵字第六０一號不起訴處分確定。被告於前開不起訴之處分確定五年內
    ，又於九十一年十月初起至同年十二月三十一日止，在其上開處所，連續施用第
    一級毒品海洛因，經警查獲，而經檢察官聲請原審法院以九十二年度毒聲字第一
    號裁定令入戒治處所強制戒治一年，現正強制戒治中等情，有本院被告全國前案
    紀錄表、全國施用毒品案件紀錄表、臺灣板橋地方法院檢察署檢察官八十九年度
    戒毒偵字第六０一號不起訴處分書、原審法院九十二年度毒聲字第一號刑事裁定
    各一份在卷可按，堪認被告確經強制戒治期滿，經不起訴處分後，五年內再犯毒
    品危害防制條例第十條之罪，與毒品危害防制條例第二十條第三項之規定相符。
    綜上所述，本件事證已臻明確，被告犯行洵堪認定，應予依法論科。
三、按海洛因為毒品危害防制條例第二條第一項第一款明定之第一級毒品，不得持有
    、施用，被告前因施用第一級毒品案件，經台灣板橋地方法院檢察署檢察官不起
    訴處分確定後，於五年內，再犯本案施用第一級毒品犯行，核其所為，係犯毒品
    危害防制條例第十條第一項之施用第一級毒品罪；其施用前後持有毒品海洛因之
    低度行為，為其施用毒品海洛因之高度行為所吸收，不另論罪；又其先後多次施
    用第一級毒品海洛因犯行，時間緊接，犯罪構成要件相同，所犯罪名又屬同一，
    顯係基於概括犯意反覆而為，為連續犯，應依刑法第五十六條規定論以一罪，並
    加重其刑。併辦所指被告於臺北縣土城市○○路二十五巷六號「家樂福」超商旁
    之公廁施用第一級毒品部分，雖未據公訴人起訴，惟此部分與已起訴部分間，有
    連續犯關係，有如前述，屬裁判上一罪，為起訴效力所及，本院自應併予審理。
    被告曾因懲治盜匪條例案件，經本院以八十年度上更一字五八七判處有期徒刑七
    年確定，於八十四年一月五日假釋出獄，假釋中於八十四年間，違反麻醉藥品管
    理條例案件，經原審法院判處有期徒刑五月確定，復於八十五年三月間因違反麻
    醉藥品管理條例案件，經原審法院判處有期徒刑六月確定，再於八十五年十月間
    因賭博罪，經原審法院判處有期徒刑六月確定，並因撤銷假釋執行殘刑復合併執
    行前所宣告之刑（均接續執行），於九十年六月二日縮短刑期執行完畢，有本院
    被告全國前案紀錄表一份在卷可參，其於受有期徒刑之執行完畢後，五年內再犯
    本件有期徒刑以上之罪，為累犯，應依刑法第四十七條之規定遞加重其刑。
四、原審以被告罪證明確，予以論罪科刑，固非無見，惟有關公訴人前開併辦部分，
    原審未及審酌，自有未合，檢察官上訴亦指摘及此，其上訴為有理由，應由本院
    將原判決撤銷改判。爰審酌被告前經觀察、勒戒、強制戒治，仍未戒斷其施用毒
    品之惡習，及有前揭事實欄論罪科刑之素行，施用毒品僅係戕害自己身心並無加
    害他人，以及犯罪後態度等一切情狀，量處有期徒刑十月。扣案之毒品海洛因一
    包（毛重０‧三公克，驗餘淨重０‧０七公克），及已使用過之海洛因殘渣袋一
    只（其內之毒品殘渣無法與塑膠袋分離），均應認係第一級毒品，應依毒品危害
    防制條例第十八條第一項前段之規定宣告沒收並銷燬之。另扣案之注射針筒一支
    ，為被告所有供施用海洛因所用之物，但並非專供施用海洛因所用之物，非屬毒
    品危害防制條例第十八條第一項所稱專供施用毒品之器具，仍應依刑法第三十八
    條第一項第二款規定宣告沒收。
五、本案起訴書記載：「為警於九十一年十一月三十一日下午四時許，在前開住處查
    獲，並扣得..... 第二級毒品安非他命（毛重０‧七六公克）、專供施用毒品之
    器具安非他命吸食器一個、燈泡吸食器一個。」等情，而被告於該次經警查獲於
    警訊時所採集之尿液送檢驗結果，亦呈安非他命陽性反應，此有台灣檢驗科技股
    份有限公司濫用藥物尿液檢驗報告一份在卷可查（毒偵字第一五一號卷第四十二
    頁），被告持有第二級毒品安非他命之低度行為，已據公訴人載明於事實欄，雖
    漏引起訴法條，但應已起訴，被告持有第二級毒品安非他命之低度行為既已起訴
    ，則其施用第二級毒品安非他命之高度行為，應為起訴效力所及，原審認為未經
    提起公訴而未予審理，並非完全無可議之處，惟此部分既未經原審裁判，且與前
    開論罪科刑之被告施用第一級毒品部分間，並無裁判上一罪之關係，本院無從審
    理，公訴人聲請沒收上開扣押物部分，亦應待法院審理此部分時，併予處理，附
    此敘明。
據上論斷，應依刑事訴訟法第三百六十九條第一項前段、第三百六十四條、第二百九
十九條第一項前段，毒品危害防制條例第十條第一項、第十八條第一項前段，刑法第
十一條前段、第五十六條、第四十七條、第三十八條第一項第二款，判決如主文。
本案經檢察官彭坤業到庭執行職務。
中      華      民      國    九十二    年      六      月      六      日
                              臺灣高等法院刑事第二十四庭
                                  審判長法  官  陳  貽  男
                                        法  官  徐  世  禎
                                        法  官  李  世  貴
右正本證明與原本無異。
如不服本判決應於收受送達後十日內向本院提出上訴書狀，其未敘述上訴之理由者並
得於提起上訴後十日內向本院補提理由書（均須按他造當事人之人數附繕本）。
                                        書記官  魏  汝  萍
中      華      民      國    九十二    年      六      月      六      日
附錄：本案論罪科刑法條全文
  毒品危害防制條例第十條
    施用第一級毒品者，處六月以上五年以下有期徒刑。
    施用第二級毒品者，處三年以下有期徒刑。


司法院資訊處製作；財團法人民間司法改革基金會備份。
